臺灣屏東地方法院民事判決
111年度金字第5號
原      告  莊意文  
被      告  劉興奇  
上列當事人間請求侵權行為損害賠償事件，原告提起刑事附帶民
事訴訟，經本院刑事庭裁定移送前來（111年度附民字第208號）
，本院於民國111年10月27日言詞辯論終結，判決如下：
    主  文
一、被告應給付原告新臺幣397,000元，及自民國111年4月17日
    起至清償日止，按年息百分之5計算之利息。
二、原告其餘之訴駁回。
三、訴訟費用由被告負擔。
四、本判決第一項得假執行，但被告如以新臺幣397,000元為原
    告預供擔保，得免為假執行。
五、原告其餘假執行之聲請駁回。
    事實及理由
一、被告經合法通知，未於言詞辯論期日到場，核無民事訴訟法
    第386條各款所列情形。爰依原告聲請，由其一造辯論而為
    判決。
二、原告主張：
㈠、被告於民國110年5月27日某時，基於參與犯罪組織之犯意，
    加入訴外人謝東成、徐志瑋、吳明羽、吳○平（93年5月生）
    等人及暱稱「七匹狼」之成年人所屬詐欺集團，擔任前往指
    定處所向謝東成收取詐欺款項，再轉交給吳明羽之工作。詐
    欺集團某成員於110年5月28日11時許致電伊，假冒中華電信
    客服人員、警員、檢察官，佯稱伊之個人資料遭冒用申辦行
    動電話門號，涉及刑事詐欺案件云云，並以通訊軟體Line 
    暱稱「許警官」之帳號，傳送偽造之「臺灣臺北地方法院檢
    察署強制性資產凍結執行書」、「臺灣臺北地方法院檢察署
    刑事傳票」公文書予伊，致伊陷於錯誤，而依該詐欺集團成
    員指示，於電話中告知銀行帳戶帳號及各該提款卡密碼，再
    將前揭銀行帳戶之存摺及提款卡，均置放在屏東縣○○鎮○○路
    000號1樓之2外紙箱内。由暱稱「七匹狼」以Telegram指示
    吳○平前往拿取前揭存摺及提款卡後，於如附表所示時間、
    地點，提領詐欺款項，合計新臺幣（下同）397,000元，旋
    將提領款項、銀行帳戶存摺及提款卡均交予謝東成。期間，
    被告則依徐志瑋之指示，於同日19時57分許，至台灣高鐵苗
    栗站外與謝東成碰面，謝東成將提款項、前揭存摺及提款卡
    均交給被告；被告再依徐志瑋之指示，於同日晚間某時，至
    新竹市頭前溪橋下將提領款項、前揭存摺及提款卡交付予吳
    明羽，吳明羽旋將3,000元交給被告作為報酬。
㈡、除被告經手之上開397,000元外，伊遭「七匹狼」詐騙集團詐
    騙之款項尚有937,220元，總計受有1,334,220元之損失。為
    此，爰依侵權行為之法律關係，提起本件訴訟等語。並聲明
    ：⒈被告應給付原告1,334,220元，並自起訴狀繕本送達翌日
    起至清償日止，按週年利率百分之5計算之利息。⒉請准供擔
    保宣告假執行。
三、被告則以：
    承認刑事判決認定之事實，被告收取及轉交之款項為397,00
    0元，至原告其餘損失937,220元部分，被告並未參與等語置
    辯。並聲明：㈠原告之訴及假執行之聲請均駁回。㈡如受不利
    判決，被告願供擔保，請准宣告免為假執行。
四、得心證之理由：
㈠、原告主張之397,000元部分：
　⒈按因故意或過失，不法侵害他人之權利者，負損害賠償責任
    ；數人共同不法侵害他人之權利者，連帶負損害賠償責任。
    不能知其中孰為加害人者亦同；造意人及幫助人，視為共同
    行為人，民法第184條第1項前段、第185條分別定有明文。
    又連帶債務之債權人，得對於債務人中之一人或數人或其全
    體，同時或先後請求全部或一部之給付，民法第273條第1項
    亦規定甚明。
　⒉經查，被告依徐志瑋之指示，向謝東成領取原告受詐欺款項
    再轉交予吳明羽之行為，業經本院以111年度金訴字第81號
    刑事判決被告犯三人以上共同詐欺取財罪，處有期徒刑1年2
    月，經本院依職權調取上開刑事案件卷宗核閱屬實。再者，
    對於原告主張之事實，被告已當庭自認（見本院卷第55頁）
    ，堪認原告之主張為真實。
　⒊準此，被告就其共同實行犯罪部分，核屬共同不法侵害原告
    之財產權，自對原告構成共同侵權行為，就原告所受損害，
    被告與其他詐騙集團成員應負連帶賠償責任。原告自得對共
    同侵權行為人，即應負連帶賠償責任之債務人中任何一人，
    請求賠償損害。從而，原告依侵權行為法律關係，請求被告
    給付遭詐騙之款項397,000元，即屬有據。
㈡、原告主張遭詐騙之其餘937,220元：
    原告復稱除上開397,000元外，原告另外遭「七匹狼」詐騙
    集團詐騙937,220元，被告亦應賠償等語，惟原告未能提出
    任何證據證明被告曾提領或轉交此部分遭詐欺款項，則被告
    縱曾參與上開詐騙集團擔任車手工作，亦與原告此部分損害
    不具有因果關係，自不負侵權行為損害賠償責任，是原告請
    求被告應賠償原告遭詐騙之其餘937,220元，核屬無據。
五、綜上所述，本件原告依侵權行為法律關係，請求被告給付其
    397,000元，及自起訴狀繕本送達（111年4月6日寄存送達，
    經10日於同年月16日生效，見附民卷第9頁）翌日即111年4
    月17日起至清償日止，按週年利率百分之5計算之利息，為
    有理由，應予准許；逾此範圍之請求，為無理由，應予駁回
    。本件原告勝訴部分，所命被告給付之金額未逾50萬元，應
    依民事訴訟法第389條第1項第5款規定，依職權宣告假執行
    。另依被告聲請宣告被告得預供擔保而免為假執行，及酌定
    該擔保金額。至原告其餘敗訴部分既經駁回，則其假執行之
    聲請即失其依據，應併予駁回。
六、本件原告係於刑事訴訟程序提起民事訴訟，經本院刑事庭裁
    定移送前來，依刑事訴訟法第504條第2項規定，本毋庸繳納
    裁判費，惟原告請求被告給付937,220元部分，經核非刑事
    訴訟附帶民事訴訟之起訴範圍，而屬追加之請求，因而於本
    件訴訟繫屬期間增生訴訟費用事項（即裁判費10,240元），
    依民事訴訟法第79條，由原告負擔。
中　　華　　民　　國　　111 　年　　11　　月　　10　　日
                  民事第一庭  法　官　林政斌
正本係照原本作成。
如對判決上訴，須於判決送達後20日內向本院提出上訴狀，其未
表明上訴理由者，應於提出上訴後20日內向本院補提理由書狀（
均須按他造當事人之人數附繕本）。
如委任律師提起上訴者，應一併繳納上訴審裁判費。
中　　華　　民　　國　　111 　年　　11　　月　　10　　日
                              書記官  戴仲敏

附表
編號 帳戶 提領人 提領時間 提領金額 （新臺幣） 提領地點 1 臺灣銀行 吳○平 110年5月28日16時32分許 100,000元 屏東縣○○鎮○○路0000號之臺灣銀行潮州分行    110年5月28日16時33分許 49,000元  2 第一商業銀行 吳○平 110年5月28日16時53分許 20,000元 屏東縣○○鎮○○路000號之第一商業銀行潮州分行    110年5月28日16時54分許 30,000元      110年5月28日16時56分許 30,000元     110年5月28日16時57分許 19,000元  3 彰化商業銀行 吳○平 110年5月28日17時16分許 30,000元 屏東縣○○鎮○○路00號之彰化銀行潮州分行    110年5月28日 17時17分許 30,000元     110年5月28日 17時18分許 30,000元     110年5月28日 17時18分許 30,000元　     110年5月28日 17時19分許 29,000元   合計   397,000元